臺灣板橋地方法院刑事裁定　　　　　　 94年度聲判字第30號
聲　請　人　乙○○
　　　　　　　　　　14樓
代　理　人　丁○○律師
被　　　告　甲○○
被　　　告　丙○○
　　　　　　　　　　10樓
上列聲請人因告訴被告等侵占等案件，不服臺灣高等法院檢察署
94年度上聲議字第1224號駁回再議之處分（原不起訴處分案號：
臺灣板橋地方法院檢察署94年度偵字第2612號），聲請交付審判
，本院裁定如下：
    主  文
聲請駁回。
    理  由
一、按「告訴人不服上級法院檢察署檢察長或檢察總長認再議為
    無理由而駁回之處分者，得於接受處分書後十日內委任律師
    提出理由狀，向該管第一審法院聲請交付審判」、「法院認
    為交付審判之聲請不合法或無理由者，應駁回之」，刑事訴
    訟法第258 條之1 第1 項、第258 條之3 第2 項前段分別定
    有明文。查告訴人得向法院聲請交付審判，係刑事訴訟法於
    民國91年2 月8 日修正時所新增對於「檢察官不起訴或緩起
    訴裁量權」制衡之一種外部監督機制，此時法院僅在就檢察
    官所為不起訴或緩起訴之處分是否正確加以審查，以防止檢
    察機關濫權。據此立法精神，同法第258 條之3 第3 項固規
    定：「法院就交付審判之聲請為裁定前，得為必要之調查」
    ，惟其所謂「得為必要之調查」，係指調查證據之範圍應以
    偵查中曾顯現者為限，不可就新提出之證據再為調查，亦不
    可蒐集偵查卷以外之證據，否則將與刑事訴訟法第260 條之
    再行起訴規定混淆不清（參照臺灣高等法院91年4 月25日刑
    庭會議法律問題研討意見）。況現行「審檢分立」之法制，
    乃立法例分離偵查起訴與審理判決，檢察官職司偵查，法官
    專於審判，故偵查非法官所應為之職責，若法官僭越偵查領
    域而額外再行調查其他證據，將混淆檢察官與法官角色，因
    此鑑於「交付審判」制度既係對於檢察官之不起訴處分所為
    增設檢察機關以外之監督機制，法院對證據調查之範圍，自
    當僅限於偵查中所曾顯現之證據，其理甚屬明確。又法院於
    審查交付審判之聲請有無理由時，除認為告訴人所指摘不利
    被告之事證未經檢察機關詳為調查或斟酌，或不起訴處分書
    所載理由違背經驗法則、論理法則或其他證據法則者外，不
    宜率予交付審判（法院辦理刑事訴訟案件應行注意事項第11
    8 項參照）。至上開所謂告訴人所指摘不利被告之事證未經
    檢察機關詳為調查，係指告訴人所提出請求調查之證據，檢
    察官未予調查，且若經調查，即足以動搖原偵查檢察官事實
    之認定及處分之決定而言。倘調查結果，尚不足以動搖原事
    實之認定及處分之決定者，仍不能率予交付審判，自不待言
    。
二、本件聲請人即告訴人乙○○於93年6 月1 日以被告甲○○、
    丙○○涉犯侵占等罪嫌，向臺灣板橋地方法院檢察署檢察官
    提出告訴，嗣經該署檢察官於94年3 月9 日以94年度偵字第
    2612號為不起訴處分後，聲請人不服而聲請再議，亦經臺灣
    高等法院檢察署檢察長於同年4 月18日以94年度上聲議字第
    1224號認再議為無理由而駁回再議在案。
三、聲請交付審判意旨略以：(1)聲請人指控93年1 月12日聲請人
    之子林裕欽掛號信遭被告等侵占部分：被告甲○○於原地檢
    署偵查中供稱：「93年1 月12日告訴人之信，是李信敏退回
    的..... 」，然於偵查中傳訊證人李信敏時，李信敏並未就
    該信件有無退回表示意見，而是對93年1 月15日之信件表示
    已交付予告訴人云云。又被告丙○○雖亦辯稱：「經我詢問
    李信敏，他稱是告訴人拜託他先將信退回..... 」，惟此並
    未經李信敏確認，且經告訴人查核結果，上開信件是以「查
    無此人」而退回，足證被告等所辯不實，因此原地檢署之查
    證及認定事實即有錯誤而缺漏不實。上開信件既係以「查無
    此人」退回，即證是被告甲○○根本未有簽收，而逕予退回
    ，其僅係值班人員，倘非有詢問擔任主任委員之被告丙○○
    ，豈敢逕以「查無此人」而退回信件，故被告丙○○辯稱並
    未參與此件犯行，殊不足採。倘本院認林裕欽之信件業已退
    回，並未遭被告等持有，然被告等之行為，亦應該當為社區
    管理信件，於發現是林裕欽之司法文件，竟故意以損害林裕
    欽之意，而以「查無此人」退回信件，致林裕欽之利益受損
    之背信罪責。檢察官未予詳究，即率爾為不起訴處分，殊有
    不該。(2)聲請人指控93年1 月15日聲請人掛號信遭被告等侵
    占部分：證人李信敏雖於偵查中證稱確實有將信交給聲請人
    ，但卷附「信件代收登記表」之具領人欄所載之「林」字，
    並非聲請人所簽，此係有關被告甲○○有無侵占聲請人信件
    之重要爭點，而該「林」字究否確係聲請人所寫，非採鑑定
    判認，不足為斷，檢察官徒憑證人李信敏之片面不實證詞，
    即採認被告甲○○之辯詞，應有違誤，嗣聲請人亦以之為再
    議聲請理由，惟並未遭高檢署採認，即駁回聲請人之再議聲
    請，殊有不當。(3)聲請人指控被告等人毀損車子部分：聲請
    人僅要求被告丙○○提出「觀自在攬翠樓」社區於93年7 月
    19日之錄影帶，即明真實，檢察官竟對「摘星樓」函調錄影
    帶後，即以無錄影帶為由，認被告等人毀損犯行之事實不足
    ，顯然其偵查方向完全偏離，所獲結果豈能正確。綜上所陳
    ，原處分及駁回再議所為之認事用法，均未盡調查之能事，
    而被告等犯嫌明確，檢察官自應提起公訴，豈料竟為不起訴
    處分，實有違法之處，爰聲請本院依法予以裁定交付審判云
    云。
四、經查：
  (一)聲請人原告訴意旨略以：被告丙○○為位於臺北縣五股鄉○○路○ 段158 巷20至24號「觀自在攬翠樓」社區之主任委員
    ，被告甲○○為汎得保全公司派駐於上開社區之保全人員。
    被告甲○○於93年1 月12日將臺灣士林地方法院寄給聲請人
    之子林裕欽掛號信退回，復於同年月15日將臺灣板橋地方法
    院寄予聲請人的信收受後，未交予聲請人，將之侵占入己，
    違背幫其收信之任務。另被告2 人共同於93年7 月19日深夜
    ，破壞聲請人停放在臺北縣五股鄉○○路○ 段158 巷24號之
    車牌G6899 號自小客車，因認被告等涉犯侵占、背信及毀損
    等罪嫌云云。嗣經臺灣板橋地方檢察署檢察官偵查結果，以
    ：
    (1)按犯罪事實應依證據認定之，無證據不得認定犯罪事實，
      刑事訴訟法第154 條第2 項定有明文。而認定不利於被告
      之事實，須依積極證據，苟積極證據不足為不利於被告事
      實之認定時，即應為有利於被告之認定，更不必有何有利
      之證據；又刑事訴訟法上所謂認定犯罪事實之證據，係指
      足以認定被告確有犯罪行為之積極證據而言，該項證據自
      須適合於被告犯罪事實之認定，始得採為斷罪資料，最高
      法院30年上字第816 號、29年上字第3105號判例意旨足資
      參照。
    (2)訊據被告丙○○、甲○○堅決否認有何不法犯行，被告丙○○辯稱，伊未曾拿走聲請人之信，伊是主任委員不會代
      收住戶的信，伊沒有破壞聲請人的車子，並不知何人破壞
      等語，被告甲○○辯稱，93年1 月12日聲請人之信是李信
      敏退回的，而同年月15日聲請人之信是由李信敏收受交給
      聲請人，另伊沒有破壞聲請人的車子，並不知該車停在那
      裡等語。
    (3)經查，證人李信敏於偵查中證稱，確實有將信交給聲請人
      ，伊有叫他簽收，伊有去郵局確認此信回執已回法院等語
      ，又被告丙○○亦供稱，伊曾向郵局查證，93年1 月12日
      信是同年月13日李信敏值班退回，經伊詢問李信敏，他稱
      是聲請人拜託其先將信退回等情，並有93年1 月15日經聲
      請人具領之信件代收登記表影本附卷可參，是無法證明被
      告2 人有侵占聲請人信件及違背職務之犯行。另聲請人固
      指訴由隔壁棟大樓摘星樓監視錄影機有拍攝到被告2 人共
      同於93年7 月19日深夜，破壞其車牌G6899 號自小客車云
      云，然經該署向摘星樓社區管理委員會函調上揭監視錄影
      資料，該管理委員會函覆稱其監視錄影系統無法拍攝到臺
      北縣五股鄉○○路○ 段158 巷24號範圍，且拍攝之影像檔
      僅保留1 個月，7 月19日之影像檔已不存在等語，有摘星
      樓社區管理委員會93年11月25日摘星字第046 號函附卷可
      稽。是無法證明被2 人有毀損告訴人自小客車之犯行。
    (4)此外，復查無其他積極證據足認被告2 人確有聲請人所指
      訴之犯行，誠難單憑聲請人臆測之指訴即遽入人罪，應認
      被告2 人罪嫌不足，爰依刑事訴訟法第252 條第10款為不
      起訴之處分。
  (二)聲請再議意旨略以：被告丙○○為主任委員不會代收住戶的
    信，為何知道聲請人在士林地院訴訟之事，而至聲請人住處
    門外走廊指鹿為馬亂叫一場；93年1 月12日退信一事，有郵
    局法院查無此人可證；93年1 月15日被告甲○○侵占聲請人
    信件之事，因沒聲請筆跡鑑定，所以無法證明，請允許筆跡
    鑑定；94年1 月14日被告丙○○說聲請人都是亂說話，94年
    3 月24日對聲請人弟弟講說因為聲請人講說都沒根據，都亂
    講，不繳管理費不服可以免繳。是被告等涉嫌侵占等罪嫌，
    原檢察官竟為不起訴處分，因而聲請再議云云。嗣經臺灣高
    等法院檢察署檢察長審核再議結果，以原檢察官基於前揭理
    由，認被告2 人罪嫌不足而為不起訴處分，並無不合，且再
    議意旨猶執前詞，予以指摘，並泛言允許筆跡鑑定，復未敘
    明與待證事實有何關聯，難認為有理由，爰依刑事訴訟法第
    258 條前段為駁回之處分。
  (三)惟聲請人對前揭不起訴處分及駁回再議之處分仍有不服，復
    以前揭理由向本院聲請交付審判，經查：
    (1)聲請意旨指稱被告2 人於93年1 月12日共同將聲請人之子
      林裕欽掛號信以「查無此人」退回，涉有侵占及背信罪嫌
      云云。惟依聲請人所指，被告2 人既將該掛號信以「查無
      此人」退回，顯然渠等即無將該掛號信據為己有之侵占犯
      意，自無成立侵占罪之餘地。其次，聲請人所稱前揭信件
      遭退回乙節，自須有相關資料證明確有此退回信件之存在
      ，惟經檢察官命聲請人於一星期內補正該相關資料（參見
      他字卷【即指93年度他字第7110號卷】第40頁），聲請人
      似僅提出臺灣士林地方法院郵務送達公文封影本1 紙為證
      （參見他字卷第45頁），觀諸該公文封影本，所蓋送達郵
      局郵戳之日期為93年1 月13日，並非聲請意旨所指之同年
      月12日，聲請意旨此節所指已有誤會；且該郵件雖在其上
      所附「不能送達事由報告書」內之「原處所查無此人」項
      上打勾，但該郵件之送達對象究係何人，因遭該報告書遮
      住影印之結果，尚無法自該公文封影本上明確查知，故該
      郵件是否即係聲請意旨所指遭退回之信件，亦非無疑。又
      被告2 人均堅決否認有退回前揭信件之情事，而觀諸卷附
      信件代收登記表所載（參見93年度第3590號卷第5 頁），
      其上雖記載管理員即被告甲○○於93年1 月12日、13日有
      收取住戶賴夢卿等若干住戶之信件，但並無記載被告甲○○於其上開日期當班時段內另有收取聲請人之子林裕欽之
      掛號信件；而被告甲○○雖於上開日期收取上開住戶信件
      ，惟此並不表示該日期內之所有時段均係被告甲○○當班
      ，衡情該日期內之其他時段仍有其他管理員當班為是，此
      亦經被告等人供明在卷，則縱認林裕欽之掛號信件確於上
      開日期遭退回，但上開日期顯非僅有被告甲○○當班，自
      不得遽認該掛號信確係被告甲○○所退，其理當不待言。
      況參諸前開信件代收登記表所載，自93年1 月12日起至同
      年月16日止，均係由被告甲○○代收住戶信件，並無其他
      當班管理員代收之紀錄，衡諸一般社會通常經驗，信件之
      送達多是白天為多，可見於該段時期內既全由被告甲○○
      代收信件，顯然其在該段日期內應係於白天當班為是，而
      觀諸前開遭退回之公文封影本所載，其上之送達郵局郵戳
      日期、時間為93年1 月13日20時，可知該郵件之送達時間
      應係晚班管理員之當班時間，即非被告甲○○之當班時間
      ，故該郵件應係其他晚班管理員當班時所退回甚明，此即
      核與被告甲○○於偵查中所供：「（問：93年1 月12日有
      否退信？）是李信敏退的... 」等語及被告丙○○於偵查
      中所供：「（問：是否知93年1 月12日退回告訴人之信？
      ）是1 月13日的信，是李信敏值班，我曾向郵局查詢，該
      信是1 月13日退回，我經詢問李信敏，稱說是告訴人拜託
      他先將信退回去」等語（參見他字卷第100 頁背面）大致
      相符。至聲請意旨雖認檢察官未傳訊證人李信敏查明此節
      ，並未善盡調查之能事云云，惟檢察官固未就此節傳訊證
      人李信敏，然本件並無足夠之積極證據資以證明被告甲○○確有聲請人所指退回前開掛號信之事實，已如前述，則
      李信敏有無到庭作證即非重要，蓋如李信敏到庭作證承認
      如被告2 人所供，其確有退回該掛號信之事，即益見被告
      所辯屬實；倘李信敏為否認之證述，亦不能因而反推即係
      被告甲○○所為，蓋如本院上述所論，被告甲○○既非晚
      班當班人員，豈會由其收信並退信，是李信敏若到庭為否
      認之證述，要否可信自非無疑，仍不得以其否認之證述逕
      認確係被告甲○○所為。是檢察官就此部分雖未予調查，
      但若經調查，並不足以動搖檢察官事實之認定及處分之決
      定，聲請人聲請交付審判，於法即有未合。此外，此部分
      之被害人係林裕欽，依聲請人於偵查中所陳，林裕欽於案
      發當時業係成年人（參見他字卷第87頁），聲請人已非其
      之法定代理人，自無法獨立提出告訴，顯非屬告訴人甚明
      。嗣此部分經臺灣高等法院檢察署檢察長駁回再議後，依
      刑事訴訟法第258 之1 第1 項規定，得向法院聲請交付審
      判者應限於告訴人，聲請人既非此部分之告訴人，自無就
      此部分聲請交付審判之權利，是其聲請此部分交付審判，
      於程序上亦非適法，要無足取。
    (2)聲請意旨指稱被告2 人於93年1 月15日共同將聲請人之掛
      號信侵占，涉有侵占罪嫌云云。惟此部分業經被告2 人否
      認在卷，且均辯稱係由李信敏將信交給聲請人，此核與證
      人李信敏於偵查中所證：我確實有將該信交給聲請人，因
      為是法院的信我記得，我有叫她簽收，我也有去郵局確認
      此信回執已回法院，我確定她有收到等語（參見他字卷第
      88 頁）， 復有前開卷附之信件代收登記表1 份在卷可稽
      ，其上1 月15日聲請人之信件於具領人簽章處確簽有「林
      」之字眼，可見該信件應已由聲請人收受無訛。聲請意旨
      固仍否認係由聲請人收受該郵件，且認應予鑑定上開署名
      是否為聲請人所親簽云云。惟查，該署名如送鑑定，至多
      僅能證明該署名是否與聲請人之署名相符，並進而推認該
      署名是否為聲請人所親簽，然證人李信敏業已證稱係由其
      將信件轉交聲請人，並於當時即請聲請人簽收，可知該信
      件轉交之事係由證人李信敏處理，倘聲請人確有未簽收該
      信件之情事，其實情究係如何，亦應與證人李信敏有關，
      容與被告2 人無涉，自難以此遽認被告2 人共同侵占該信
      件。是聲請意旨以檢察官未將該署名送請鑑定，指摘其有
      不當，亦無足取。
    (3)聲請意旨復指被告2 人共同毀損其之車輛，而檢察官未依
      聲請調取「觀自在攬翠樓」社區於93 年7月19日之錄影帶
      ，反而向「摘星樓」函調錄影帶，並據此不起訴處分，實
      有未當云云。經查，聲請人於93年9 月30日偵查中陳稱：
      「我懷疑被告2 人有破壞我的車G6899 ，在我車停在五股
      鄉○○路○ 段158 巷24號，時間是93年7 月19日深夜，有
      隔壁棟大樓摘星樓監視錄影機有拍攝到.... 」 等語（參
      見他字卷第41頁）；嗣聲請人又於偵查中具狀陳稱：「本
      人乙○○的車常被破壞，有兩次被摘星樓的攝影機拍到，
      請幫忙拷貝錄影帶，放大查看」等語（參見他字卷第64頁
      ），可知聲請人於偵查中確係請求調取「摘星樓」之監視
      錄影帶勘驗查看，而非請求調取「觀自在攬翠樓」之監視
      錄影帶；其後檢察官亦確向摘星樓社區管理委員會函調前
      開監視錄影資料，該管理委員會函覆稱其監視錄影系統無
      法拍攝到臺北縣五股鄉○○路○ 段158 巷24號範圍，且拍
      攝之影像檔僅保留1 個月，7 月19日之影像檔已不存在等
      語，此有摘星樓社區管理委員會93年11月25日摘星字第04
      6 號函1 份附卷可稽（參見他字卷第96頁）。由此以觀，
      檢察官應已善盡調查之能事，聲請意旨猶認檢察官未依請
      求調查，實有不當云云，誠無足取。
五、綜上所述，聲請人所指各節是否為真，並非無疑，當難遽認
    屬實，自難繩以被告2 人侵占等罪名。此外，復查無其他積
    極證據足資證明被告2 人確有侵占等犯罪事實，臺灣板橋地
    方法院檢察署檢察官以被告2 人犯罪嫌疑不足予以不起訴處
    分，臺灣高等法院檢察署檢察長則駁回聲請人之再議聲請，
    認事採證均無不當，於法並無違誤。從而，聲請人猶執詞聲
    請交付審判，洵屬無據，應予駁回。
六、結論：應依刑事訴訟法第258 條之3 第2 項前段，裁定如主
    文。
中　　華　　民　　國　　94　　年　　6 　　月　　23　　日
                  刑事第十六庭  審判長法  官  戴嘉清
                                      法  官  林晏鵬
                                      法  官  陳信旗
以上正本證明與原本無異。
本件裁定不得抗告。
　　　　　　　　　　　　　　　　　　　書記官　陳昭綾
中　　華　　民　　國　　94　　年　　6 　　月　　23　　日
